【裁判字號】    94,易,1071
【裁判日期】    950428
【裁判案由】    竊盜
【裁判全文】
臺灣士林地方法院刑事判決              94年度易字第1071號
公  訴  人  臺灣士林地方法院檢察署檢察官
被      告  丁○○
            乙○○
上列被告因竊盜案件，經檢察官提起公訴（94年度偵字第5896號
），本院判決如下：
    主  文
丁○○竊盜，處有期徒刑陸月，如易科罰金以佰元折算壹日。
乙○○公訴不受理。
    事  實
一丁○○前有恐嚇、竊盜、逃亡、妨害自由、麻醉藥品管理條例
  等前科（於本件尚不構成累犯）。緣丁○○之友人丙○○擬購
  買機車代步，因遭通緝，不願將承購之機車登記其名下，遂於
  民國91年11月1 日至21日間某日，將上情告知丁○○，委其代
  為仲介，並承諾購得機車後給付新台幣（下同）1,000 元之仲
  介費。嗣丁○○於91年11月22日晚上，行經台北市○○區○○
  路218 號前，見甲○○所有車號EFZ-732 號機車停在該處，認
  有機可乘，即致電告知丙○○其友人要出售機車，並與丙○○
  約在臺北縣八里鄉○○○街7 號會面，旋即至不知情之乙○○
  位於臺北市○○區○○路25巷1 號住處，以其要將放在台北市
  ○○路之機車還予友人，央乙○○陪同前往，丁○○遂以其機
  車搭載乙○○至上開光明路址，於同日晚上9 時許抵達上址後
  ，丁○○即基於為自己不法所有之意圖，隻身竊取車號EFZ-73
  2 號機車，再由乙○○騎丁○○之機車，丁○○騎乘竊得之車
  號EFZ-732 號機車至臺北縣八里鄉○○○街，由乙○○在距丙○○20公尺遠之路口等候，丁○○將車號EFZ-732 號機車牽至
  臺北縣八里鄉○○○街7 號擬以8,000 元售予丙○○，經丙○○殺價，而以6,000 元成交，丁○○將車號EFZ-732 號機車交
  予丙○○後，即搭乘乙○○所騎之機車離去。嗣於92年1 月4
  日（起訴書誤為94年1 月4 日，業經實行公訴檢察官更正為92
  年1 月4 日）下午1 時，丙○○騎乘車號EFZ-732 號機車行經
  臺北縣淡水鎮○○路51號前（起訴書誤為臺北縣淡水鎮○○路
  50號），為警查獲其騎乘贓車，經丙○○供出該機車購自丁○○，丙○○再致電約丁○○於同日下午2 時30分，在臺北縣淡
  水鎮○○路50號碰面，警方因而查獲依約前來之丁○○。
二案經被害人甲○○訴由台北縣政府警察局淡水分局報告台灣士
  林地方法院檢察署檢察官暨該署檢察官自動檢舉偵查後起訴。
    理  由
甲、有罪部分：
  一訊據被告丁○○，固不否認伊於前開時、地，將車號EFZ-73
    2 號機車交付丙○○等情不諱，惟矢口否認上開犯行，辯稱
    ：因丙○○要買機車，適乙○○亦稱其友人之機車欲出售，
    為賺取佣金，伊方幫乙○○及丙○○仲介本件機車買賣，該
    機車係乙○○竊取，非伊所竊云云，惟查：
    (一)甲○○所有車號EFZ-732 號機車，於91年年11月22日晚上
      9 時許，在台北市○○區○○路218 號前失竊等情，業據
      證人甲○○於警詢證述綦詳（檢察官、被告均同意證人甲○○警詢所言為證據，依刑事訴訟法第159 條之5 第1 項
      之規定，自得為證據），並有車輛竊盜、車牌失竊資料個
      別查詢報表、贓物認領保管單、車號EFZ-732 號機車行車
      執照影本各1 份在卷可參，堪可認定。
    (二)次查丙○○於91年11月間（於11月22日前某日）委託被告
      代其仲介機車買賣，並以其因案遭通緝，希望所購之機車
      不必辦理移轉過戶手續，嗣於91年11月底某日被告致電丙○○稱已覓得符合其條件之機車，並約在台北縣八里鄉○○○街7 號交車，後被告即與乙○○同至該處，惟乙○○
      站在遠處之路口，由被告獨自將車號EFZ-732 號機車交予
      丙○○，並表示以8,000 元價格出售，經丙○○向被告殺
      價，被告並未與同去站在遠處之乙○○商議，即同意以6,
      000 元價格出售。整個買賣機車之交易過程，乙○○僅站
      在20公尺遠之路口，並未參與，且丙○○買受機車之價金
      均交付予被告等情，業據證人丙○○於警詢、偵查及本院
      審理時證述綦詳（參核退字第56號卷第6 ～8 頁、偵卷第
      11～16頁、本院95年4 月14日審理筆錄。檢察官、被告均
      同意引丙○○警詢所言為證據，依刑事訴訟法第159 條之
      5 第1 項之規定，自得為證據），堪認丙○○欲購機車代
      步，而委託被告幫其留意，並告知被告其因案通緝，所購
      之機車不願辦理移轉登記，嗣被告即致電丙○○已覓妥機
      車，並偕乙○○同往交車，惟乙○○雖與被告同至上址，
      然於整個交易過程，乙○○只站在遠處，並未介入被告與
      丙○○之交易，於丙○○殺價時，被告亦未與乙○○商量
      ，即逕行同意以6,000 元成交，丙○○之價款亦均交予被
      告至明。
    (三)查被告賣予丙○○之車號EFZ-732 號機車為甲○○遭竊之
      機車，已如前述，被告就此則辯稱：該機車係乙○○賣予
      丙○○，伊僅係仲介乙○○、丙○○間之買賣，伊自丙○○處取得之價金，除扣除1,000 元之佣金外，餘均交予乙○○云云，然證人即共同被告乙○○於偵查中則結證稱：
      被告於91年11月22日晚間至伊前述住處，稱其要還友人機
      車，而央請伊陪同前往，伊遂搭乘被告之機車，於同日晚
      上9 時許抵達台北市○○區○○路218 號前，即由被告下
      車騎停放在該處之車號EFZ-732 號機車，2 人旋分別騎乘
      機車前往台北縣八里鄉○○○街7 號，抵達後，伊在路口
      等候，待被告將車號EFZ-732 號機車交予丙○○後，伊即
      搭載被告離開，伊並未自被告處取得任何款項等語（參偵
      卷第66、67頁），是本件應審酌者，乃被告與乙○○之陳
      述，究竟何者屬實，查：
      被告先於警詢稱：伊獨自與丙○○洽商丙○○買機車之
        事，係因伊要賺取乙○○之佣金云云，後又改稱：會由
        伊獨自洽商係因伊要賺取丙○○之佣金云云，就本件機
        車買賣，其賺取何人之佣金一情，被告前後所供不一，
        是被告陳述之可信性已堪啟疑。
      查倘該機車係乙○○要賣予丙○○，而乙○○既與被告
        同至前述買賣機車交易之地點，則位於出賣人地位之乙○○，衡情當會出面與買受人丙○○洽談交易事宜，豈
        有無站在遠方觀望，一副事不關己之理，且於買方丙○○就被告所提出之價金殺價時，倘乙○○方為該車之賣
        主，於乙○○就在旁邊之情形下，身為仲介人之被告應
        會向賣主乙○○請示，豈有毫不理會乙○○，即自行作
        主降價出售之理，是被告辯稱：乙○○方為車號EFZ-73
        2 號機車之賣主，伊僅係機車買賣之仲介人云云，顯違
        事理，難以採信，應以證人乙○○所述為可採。
      雖證人即被告之母戊○○於本院審理時證稱：某天晚上
        有個被告之友人騎機車來找被告等語，惟其亦證稱：不
        記得是那一年，且常有人騎機車來找被告等語（見本院
        95年4 月14日審理筆錄），依證人戊○○之證詞，尚難
        認為91年11月間，乙○○曾騎機車去找被告，是被告辯
        稱：伊母戊○○有看見乙○○騎車號EFZ-732 號機車來
        找伊云云，即難以採信。
      依上所述，再佐以證人丙○○稱：被告交車號EFZ-732
        號機車時，被告有一位友人陪同前往之證詞，堪認證人
        乙○○所述，與事實相符，被告所辯無非卸責之詞，難
        以採信。
    (四)又被告出售車號EFZ-732 號機車予丙○○之時間，依證人
      乙○○之陳述，為91年11月22日晚間，惟證人丙○○於92
      年1 月4 日警詢則稱係91年11月底某日下午4 時許云云，
      查依乙○○之證述，於被告在前開時地竊得機車後，其即
      隨被告至上開八里鄉址交付車號EFZ-732 號機車予丙○○
      ，而甲○○失竊EFZ-732 號機車之時間為91年11月22日晚
      上9 時許，已如前述，綜合觀之，被告賣車號EFZ-732 號
      機車予丙○○之時間應為91年11月22日晚間，丙○○前述
      承買EFZ-732 號機車之時間，應為時久誤記所致，附此敘
      明。
    (五)綜上所述，被告所辯洵為卸責之詞，不足採信，本件事證
      明確，被告犯行洵堪認定，應依法論科。
  二核被告所為，係犯刑法第320 條第1 項之竊盜罪。公訴人認
    被告為本件犯行時，係與乙○○共同為之，2 人有犯意之聯
    絡及行為之分擔，應為共同正犯云云，然遍觀全案卷證，並
    無證據證明乙○○就被告上開犯行，有犯意聯絡及行為分擔
    ，公訴人認乙○○為本案共犯，而認被告、乙○○應論以共
    同正犯，尚乏所據。爰審酌被告前有恐嚇、竊盜、逃亡、妨
    害自由、麻醉藥品管理條例等前科（此有台灣高等法院被告
    全國前案紀錄表在卷可稽），於本件雖尚不構成累犯，然適
    足觀其素行良窳，及其犯罪之目的、手段、所得之不法利益
    暨犯罪後否認犯行等一切情狀，量處如主文所示之刑，並諭
    知易科罰金之折算標準。
乙、公訴不受理部分：
  一公訴意旨略以：被告乙○○就被告丁○○前述竊盜犯行，有
    犯意聯絡及行為分擔，被告乙○○亦涉犯刑法第320 條第1
    項之竊盜罪嫌。
  二按被告死亡者，應諭知不受理之判決，並得不經言詞辯論為
    之，刑事訴訟法第303 條第5 款、第307 條分別定有明文。
  三查本件被告乙○○業於94年12月25日死亡，此有本院自法務
    部戶役政連結作業系統下載之乙○○戶籍資料查詢結果表可
    佐。依照上開說明，就被告乙○○部分爰不經言詞辯論，逕
    為不受理之判決。
丙、據上論斷，應依刑事訴訟法第299 條第1 項前段、第303 條
    第5 款、第307 條，刑法第320 條第1 項、第41條第1 項，
    罰金罰鍰提高標準條例第1 條前段、第2 條，判決如主文。
本案被告丁○○部分經檢察官林聰良到庭執行職務。
中    華    民    國    95    年    4     月    28    日
                  刑事第五庭審判長法  官  朱光仁
                                  法  官  彭洪媛
                                  法  官  江翠萍
以上正本證明與原本無異。
如不服本判決應於送達後10日內向本院提出上訴狀。
                                  書記官  張茹茵
中    華    民    國    95    年    5     月    2     日
附錄本案論罪科刑法條：刑法第320 條第1 項
意圖為自己或第3 人不法之所有，而竊取他人之動產者，為竊盜
罪，處五年以下有期徒刑、拘役或五百元以下罰金。


司法院資訊處製作；財團法人民間司法改革基金會備份。
